臺灣高等法院臺中分院刑事判決　　 100年度上更(一)字第71號
上　訴　人
即　被　告　周文龍
指定辯護人　陳盈壽律師
上列上訴人即被告因違反毒品危害防制條例案件，不服臺灣臺中
地方法院97年度訴字第5095號，中華民國98年5月25日第一審判
決（起訴案號：臺灣臺中地方法院檢察署97年度偵字第21861號
），提起上訴後，經最高法院發回更審，本院判決如下：
    主    文
原判決關於周文龍民國九十七年九月七日販賣第三級毒品部分撤
銷。
周文龍販賣第三級毒品，處有期徒刑參年；扣案之愷他命參拾貳
包（驗前總純質淨重約壹仟玖佰玖拾壹點伍公克）、NOKIA廠牌
行動電話機具壹支（含0000000000號SIM卡壹張）、電子磅秤壹
臺，均沒收。
    事實及理由
一、犯罪事實：
    周文龍明知愷他命（Ketamine，即俗稱之K他命）為毒品危
    害防制條例所列管且經行政院公告規範之第三級毒品，依法
    不得販賣，竟基於販賣第三級毒品愷他命以營利之犯意，而
    以其所持用之0000000000號行動電話作為聯絡工具，於97年
    9月7日晚上10時許，在臺中市○○路附近，以新台幣（下同
    ）36萬元向姓名、年籍均不詳綽號「阿豐」之成年男子販入
    第三級毒品愷他命32包（驗前總純質淨重約1991.5公克），
    欲以每10公克2500元至3000元不等之價格販出牟利。嗣經警
    於97年9月9日晚上，先在臺中市○○路30號7樓701室查獲周
    文龍，再於同日晚上11時許，持搜索票帶同周文龍前往其位
    於臺中市○○路○段307號13樓之9住處搜索，扣得周文龍所
    有供上揭販賣第三級毒品所用之電子磅秤1臺、插有0000000
    000號SIM卡之NOKIA廠牌行動電話機具1支，及前揭買入尚未
    販出之愷他命32包（驗前總純質淨重約1991.5公克）。
二、證據能力之說明：
    按除法律另有規定外，實施刑事訴訟程序之公務員因違背法
    定程序取得之證據，其有無證據能力之認定，應審酌人權保
    障及公共利益之均衡維護，刑事訴訟法第158條之4定有明文
    。本案下列所引用之非供述證據，並無證據證明係實施刑事
    訴訟程序之公務員違背法定程序所取得，且檢察官、被告及
    其辯護人均未表示無證據能力，自應認均具有證據能力。
三、認定犯罪事實所憑之證據及理由：
  (一)訊據上訴人即被告周文龍（下稱被告）對其因意圖販賣而販
    入上開32包愷他命之事實坦承不諱，且有為警查獲扣案之愷
    他命32包足憑，而該些愷他命經送鑑定結果：認該32包經檢
    視均為白色晶體，外觀型態均相似，隨機抽取一包鑑定，檢
    出第三級毒品愷他命成分，純度約96%，依據抽測純度質，
    推估該32包均含愷他命之驗前總純質淨重約1991.5公克，此
    有內政部警政署刑事警察局97年10月8日刑鑑字第097014750
    7號鑑定書在卷可佐（見偵查卷第59頁）。茲按被告一次販
    入之凱他命純質淨重高達約1991.5公克，顯與一般吸毒品者
    僅施用微量毒品之慣常型態有違，且人體每日可承受之毒品
    量值有一定限度，過量施用毒品即有危及生命之虞，則被告
    之上開愷他命果係供其自己施用，則其恐需數月或經年始可
    消耗殆盡，而愷他命之保存亦可能受到溫度、光線、溼度、
    受潮等環境因素而影響其品質，甚而因遺失、遭竊或疏忽而
    致滅失，故衡諸情理，應無人為自己施用而一次大量購買愷
    他命屯積之可能與必要，顯見被告確係基於販賣營利之意圖
    而販入遭查扣之大量愷他命無誤，其前揭自白應該屬實。
  (二)我國查緝毒品交易之執法甚嚴，對於販賣毒品者尤科以重度
    刑責，且毒品量微價高，取得不易，倘非有利可圖，一般人
    當無干冒重度刑責而提供毒品給他人之可能。被告以36萬元
    買入純質淨重約1991.5公克之愷他命，若以每10公克2500元
    至3000元不等之價格販出，則至少共可賣約50萬元以上，被
    告有營利之意圖甚明。此外，復有扣案之電子磅秤1臺、插
    有0000000000號SIM卡之NOKIA廠牌行動電話機具1支可證。
    本件事證明確，被告販賣愷他命之犯行可以認定。
四、撤銷改判的理由：
  (一)撤銷原判決的理由：
    98年5月22日修正後毒品危害防制條例第17條第2項規定：「
    犯第4條至第8條之罪於偵查及審判中均自白者，減輕其刑」
    ，係指偵查及審判中均有自白犯罪而言，故僅須被告於偵、
    審中均曾經自白，即得認有該條項之適用，不以始終承認犯
    罪為必要。其中所稱偵查中之自白，包含向有偵查犯罪職權
    之司法警察（官）自白，以及偵查中檢察官向法院聲請羈押
    （含延長羈押），於法官訊問時所為之自白。又所謂「自白
    」，乃指被告於刑事追訴機關發覺其犯行後，自動供述不利
    於己之犯罪事實之謂；故不論該被告之自白，係出於自動或
    被動、簡單或詳細、一次或多次，並其自白後有無翻異，苟
    其於偵查及審判中均曾有自白，即應依法減輕其刑。查被告
    關於前揭查扣之毒品，於警詢時供稱：「都是我所有，裡面
    的Ｋ他命大多都是我在食用，還有朋友會來跟我購買，我兜
    售給我朋友一百公克二萬元…」、「…有時候會請朋友吸食
    ，有時候會販賣給別人…」、「（你販賣他人Ｋ他命價格多
    少？）十克二千五百元至三千元」（見警詢卷第2、5頁）；
    於檢察官向原審法院聲請羈押時供述：「Ｋ他命我大部分是
    請人家抽（施用），只有這次是販賣」、「我有些是用請的
    ，有些是賣的」（見台灣台中地方法院97年度聲羈字第1421
    號卷第4頁反面）；於檢察官向原審法院聲請延長羈押時供
    稱：「我打算要賣，但我自己本身也有在吃」（見台灣台中
    地方法院97年度偵聲字第712號卷第7頁反面）；於檢察官偵
    查中供述：「我以36萬元購得，我是開始想準備賣」、「（
    問：你賣的價格？）每十公克以二千五百元至三千元不等價
    格販賣」（見偵查卷第13、14頁）等語。復於原審準備程序
    及審理時均自白犯罪（見原審卷第41頁反面、第60頁反面、
    第64頁反面、第65頁反面），是被告於偵、審中均曾經自白
    意圖牟利而販入上開第三級毒品愷他命之犯行，依上開說明
    ，自應認有該條項之適用，原審未及審酌致未予減輕其刑，
    尚有未恰，應由本院將原判決此部分撤銷改判。
  (二)自為判決的論罪科刑理由：
  (1)新舊法比較部分：
    被告行為後，毒品危害防制條例第4條、第17條業已修正，
    並於98年5月20日公布，同年月22日施行（按法規之制定與
    法規之修正，如有特定生效日之必要者，依中央法規標準法
    第14條或第20條第2項準用第14條之規定，應分別特定其施
    行日期。法規制定或前次修正基於特殊因素所特定之施行日
    期，並不適用於日後修正或再次修正之條文。又法律之制定
    或修正，若未明定施行日期者，中央法規標準法雖未規定應
    自何時生效，然法律既經制定或修正並經總統公布，自應依
    一般原則，自公布日起算至第3日發生效力。至於92年7月9
    日修正公布之毒品危害防制條例第36條規定：「本條例自公
    布後6個月施行」，其立法理由係謂：「(1)依修正草案第2條
    第3項規定，法務部需會同衛生署成立審議委員會每3個月定
    期檢討調整毒品之分級及品項，而本次新增第四級毒品，有
    需要在新法施行前先經該審議會檢討後再調整公布，爰預留
     6個月緩衝期，以利處理。(2)依本條例新修正之規定，有必
    要再訂定相關子法及修正相關法規，以配合本條例之施行，
    故亦有需要預留適當緩衝期，以利訂頒相關子法及相關法規
    之配合修正」，故該條規定，顯係因應該次修正之需，始預
    留適當之緩衝期；與本次之修正並未定有施行日期之特別規
    定，且亦未明示係基於何特殊因素而修正者不同，自不能適
    用92年7月9日修正公布之毒品危害防制條例第36條自公布後
    6個月施行之規定）。再者，犯罪在刑法施行前，比較裁判
    前之法律孰為有利於行為人時，應就罪刑有關之一切情形，
    比較其全部之結果，而為整個之適用，不能割裂而分別適用
    有利益之條文（最高法院27年上字第2615號判例意旨參照）
    。又最高法院95年5月23日刑事庭第8次會議決議，關於法律
    變更之比較適用原則，於比較時應就罪刑有關之共犯、未遂
    犯、想像競合犯、牽連犯、連續犯、結合犯，以及累犯加重
    、自首減輕暨其他法定加減原因（如身分加減）與加減比例
    等一切情形，本於統一性及整體性原則，綜其全部罪刑之結
    果而為比較。是被告犯罪後法律已有變更，修正前毒品危害
    防制條例第4條第3項之規定為：「製造、運輸、販賣第三級
    毒品者，處五年以上有期徒刑，得併科新臺幣五百萬元以下
    罰金」，修正後毒品危害防制條例第4條第3項則規定為：「
    製造、運輸、販賣第三級毒品者，處五年以上有期徒刑，得
    併科新臺幣七百萬元以下罰金」；而修正前毒品危害防制條
    例第17條之規定為：「犯第4條第1項至第4項、第5條第1項
    至第4項前段、第6條第1項至第4項、第7條第1項至第4項、
    第8條第1項至第4項、第10條或第11條第1項、第2項之罪，
    供出毒品來源，因而破獲者，得減輕其刑」，修正後毒品危
    害防制條例第17條則規定：「（第1項）犯第4條至第8條、
    第10條或第11條之罪，供出毒品來源，因而查獲其他正犯或
    共犯者，減輕或免除其刑。（第2項）犯第4條至第8條之罪
    於偵查及審判中均自白者，減輕其刑」，從而，就販賣第三
    級毒品罪部分，依刑法第2條第1項之規定及前揭最高法院判
    例及決議綜其全部罪刑新舊法比較之結果，被告於偵審中均
    自白其犯行者，修正後之法律規定顯較修正前有利於被告，
    依刑法第2條第1項但書之規定，此部分自應一體適用被告裁
    判時之毒品危害防制條例第4條第3項、第17條第2項之規定
    ，反之，若未符合「被告於偵審中均自白其犯行」之規定者
    ，核與上開修正後毒品危害防制條例第17條第2項之規定不
    符，則修正後之法律規定並未較修正前有利於被告，依刑法
    第2條第1項前段之規定，此部分仍應適用修正前之毒品危害
    防制條例第4條第3項之規定。茲被告於警詢、偵查中及審理
    時皆曾自白犯行，已如前述，核其所為已符合新法減刑之要
    件，自應適用新法所定偵、審均自白而減刑之規定，而應認
    新法有利於被告，故本件應適用修正後毒品危害防制條例第
    4條第3項、第17條第2項之規定。
  (2)按販賣毒品罪，並不以販入後復行賣出為構成要件，只要以
    營利之目的，將毒品購入或賣出，有一於此，其犯罪即屬完
    成。故核被告所為，係犯修正後毒品危害防制條例第4條第3
    項之販賣第三級毒品罪。被告持有第三級毒品（修正後毒品
    危害防制條例第11條第5項就持有第三級毒品純質淨重20公
    克以上者設有刑罰規定）之低度行為，為其販賣第三級毒品
    之高度行為所吸收，不另論罪。又被告於偵、審中均曾經自
    白上開犯行，已如前述，應依修正後毒品危害防制條例第17
    條第2項之規定減輕其刑。
  (3)爰審酌被告於本案之前並無前科紀錄（參臺灣高等法院被告
    前案紀錄表），犯後對上開犯行坦承不諱，應有悔意，且本
    件雖然數量甚鉅，但均尚未賣出，並未造成重大危害等一切
    情狀，量處如主文第二項所示之刑。另沒收部分：按依毒
    品危害防制條例第18條第1項前段之規定，應予沒收銷燬之
    毒品，以經查獲之第一、二級毒品為限，同條例第18條第1
    項後段復規定查獲之第三、四級毒品，無正當理由而擅自持
    有者，沒入銷燬之。從而，依同條例第18條第1項後段應沒
    入銷燬之毒品，專指查獲施用或持有之第三、四級毒品而言
    ；倘係查獲製造、運輸、販賣、意圖販賣而持有、以非法方
    法使人施用、引誘他人施用或轉讓第三、四級毒品，既屬同
    條例相關法條明文規定處罰之犯罪行為，即非該條項應依行
    政程序沒入銷燬之範圍。又同條例第19條第1項所定「供犯
    罪所用或因犯罪所得之物」，係指犯第4條至第9條、第12條
    、第13條或第14條第1項、第2項之罪所用或所得之物，不包
    括毒品本身在內，是尚不得援用此項規定為第三、四級毒品
    之沒收依據。再同條例對於查獲之製造、運輸、販賣、意圖
    販賣而持有、以非法方法使人施用、引誘他人施用及轉讓第
    三、四級毒品之沒收，並無特別規定，如其行為已構成犯罪
    ，則該毒品即屬不受法律保護之違禁物，應回歸刑法之適用
    ，依刑法第38條第1項第1款之規定沒收之，始為適法（參最
    高法院96年度台上字第727號判決）。故本件扣案之第三級
    毒品愷他命32包（驗前總純質淨重約1991.5公克），應依刑
    法第38條第1項第1款之規定併予宣告沒收。扣案之電子磅
    秤1臺、插有0000000000號SIM卡之NOKIA廠牌行動電話機具1
    支，均係被告所有，此據被告供承在卷，且均係供被告販賣
    扣案之愷他命所使用之物，應依毒品危害防制條例第19條第
    1項之規定宣告沒收。
五、適用的法律：
  (一)刑事訴訟法第369條第1項前段、第364條、第299條第1項前
    段。
  (二)修正後毒品危害防制條例第4條第3項、第17條第2項、第19
    條第1項前段，刑法第2條第1項但書、第11條、第38條第1項
    第1款。
本案經檢察官陳佳琳到庭執行職務。
中    華    民    國   100    年    6     月    8     日
            刑事第二庭    審判長法  官  邱  顯  祥
                                法  官  姚  勳  昌
                                法  官  張  國  忠
以上正本證明與原本無異。
如不服本判決應於收受送達後10日內向本院提出上訴書狀，其未
敘述上訴之理由者，並得於提起上訴後10日內向本院補提理由書
（均須按他造當事人之人數附繕本）「切勿逕送上級法院」。

                                書記官  卓  佳  儀
中    華    民    國   100    年    6     月    8     日